【裁判字號】    98,交聲,951
【裁判日期】    980424
【裁判案由】    違反道路交通管理處罰條例聲明異議
【裁判全文】
臺灣桃園地方法院交通事件裁定         98年度交聲字第951號
原處分機關  交通部公路總局新竹區監理所中壢監理站
異  議  人
即受處分人  乙○○
上列受處分人乙○○因違反道路交通管理處罰條例案件，對於原
處分機關中華民國98年3 月9 日所為之處分（原處分案號：壢監
裁字第裁53-Z00000000號）聲明異議，本院裁定如下：
    主  文
異議駁回。
    理  由
一、原處分意旨略以：本件異議人即受處分人乙○○於民國98年
    1 月20日上午10時54分許，駕駛車牌號碼630-HU號營業大貨
    車，行經國道三號389-388.8 公里北上路段，因未依規定行
    駛車道，為內政部警政署國道公路警察局第五警察隊警員攔
    停舉發「同向三車道，大型車沿途佔用中線車道行駛（非超
    車，外側亦無車輛）」違反道路交通管理事件，並依道路交
    通管理處罰條例第33條第1 項第3 款規定，以公警局交字第
    Z00000000 號舉發違反道路交通管理事件通知單當場掣單舉
    發，異議人於收受該舉發通知單後，於法定期限內向交通部
    公路總局新竹區監理所中壢監理站陳述不服舉發，經原處分
    機關函請舉發單位調查，仍認定受處分人有前開違規行為，
    乃於98年3 月9 日，依據道路交通管理處罰條例第33條第1
    項第3 款、第63條第1 項第1 款及道路交通管理事件統一裁
    罰基準表之規定，裁處受處分人罰鍰新臺幣（下同）4,000
    元，並記違規點數1 點等語。
二、聲明異議意旨略以：異議人即受處分人乙○○，於98年1 月
    20日上午10時54分許，駕駛車牌號碼630-HU號營業大貨車，
    行經國道三號389-388.8 公里北上路段，遭內政部警政署國
    道公路警察局第五警察隊警員攔停舉發「同向三車道，大型
    車沿途佔用中線車道行駛（非超車，外側亦無車輛）」，並
    以公警局交字第Z00000000 號舉發違反道路交通管理事件通
    知單當場掣單舉發，惟異議人當時行駛在中線車道係正在超
    越前車，而大型車輛本得暫時利用緊鄰外側車道之車道超越
    前車，此「暫時」係指在未完成超越前車之目的前，而持續
    佔用緊鄰車道之行駛行為，應為法條例外准許者，況舉發警
    員若發現異議人有「沿途」之違規事實，應有足夠時間攝錄
    異議人之違規事證，卻捨此不為，顯見並無積極證據得證明
    異議人確有前揭違規行為存在，故認原處分機關裁處異議人
    罰鍰4,000 元之處分顯有錯誤，為此聲明異議請求撤銷原處
    分云云。
三、按汽車行駛於高速公路，不遵使用限制、禁止、行車管制及
    管理事項之管制規則，而有未依規定行駛車道之情形者，處
    汽車駕駛人3,000 元以上6,000 元以下罰鍰，並記違規點數
    1 點，道路交通管理處罰條例第33條第1 項第3 款、第63條
    第1 項第1 款定有明文；又汽車行駛高速公路及快速公路，
    其車道之使用，除因交通事故及道路施工依臨時或可移動標
    誌指示或交通勤務警察指揮外，應依設置之交通標誌、標線
    或號誌之規定，無設置者，應依下列規定：大型車應行駛於
    外側車道，並得暫時利用緊鄰外側車道之車道超越前車，高
    速公路及快速公路交通管制規則第8 條第1 項第2 款亦規定
    甚明。
四、經查：
（一）異議人遭警舉發，於98年1 月20日上午10時54分許，駕駛
      牌照號碼630-HU號營業大貨車，在國道三號389-388.8 公
      里北上路段，同向三線車道行駛於中線車道，有內政部警
      政署國道公路警察局公警局交字第Z00000000 號舉發違反
      道路交通管理事件通知單1 份附卷可稽。
（二）異議人固不否認有於上揭時、地駕駛車牌號碼630-HU號營
      業大貨車，行經國道三號389-388.8 公里北上路段，遭內
      政部警政署國道公路警察局第五警察隊警員掣單舉發「同
      向三車道，大型車沿途佔用中線車道行駛（非超車，外側
      亦無車輛）」之違規事實，惟矢口否認有大型車行駛高速
      公路未依規定行駛車道之違規情事，並以前揭情詞置辯。
      然查：異議人於上揭時、地，行經前揭路段時，未依規定
      行駛車道等情，業據證人即舉發警員甲○○於本院98年4
      月17日訊問時，到庭具結證稱：「98年1 月20日上午8 時
      至12時，我在執行巡邏勤務，當天我們的警車在國道三號
      388.8 公里處剛停好，就看到2 、300 公尺外，異議人駕
      駛之車牌號碼630-HU號營業大貨車行駛在中線車道，直至
      我們巡邏車停放的位置之前，異議人都是一直行駛在中線
      車道上，當時外側車道車流量正常，異議人駕駛車輛旁的
      外側車道上都沒有車輛，所以異議人當時沒有在超車，於
      是我們便在388.8 公里處將異議人的車輛攔停於路邊，異
      議人在中線車道上行駛約2 、300 公尺之距離。」等語明
      確（見本院卷第18頁背面至第19頁）。按證人甲○○乃為
      原處分機關所認定異議人有前開違規行為之證人，其已到
      庭在本院法官面前以言詞供述異議人有前開違規事實，並
      已就當時執勤所處位置、異議人行駛路徑及違規行為查獲
      過程等情節詳述具體明確，並提出查獲現場對話錄音光碟
      ，經本院依職權勘驗後，結果依錄音內容顯示：警員於攔
      檢時有表示：「外側車道都沒有車輛，依規定除了超車外
      不可以行駛在中線車道，為何仍駕駛於中線車道而沒有切
      出至外線車道行駛？」，異議人先表示：「希望罰單少開
      一點」，後改稱：「我沒有超速」，再改稱：「我不知道
      中線不能行駛之規定」，於錄音內容中異議人並未表示其
      係在超車中才行駛於中線車道之情事，有勘驗筆錄1 份（
      見本院卷第19頁）在卷可證。且證人甲○○為依法執行勤
      務之員警，與異議人毫無怨懟，衡情當無自陷偽證罪而構
      詞誣賴異議人之理。另於本件卷存證據資料內並無任何積
      極證據足以證明證人甲○○上開供述係屬虛偽，本院自不
      得僅以證人甲○○為本件開單舉發異議人之員警而全盤抹
      煞其所具有之證人資格，故證人甲○○前揭證述應較異議
      人所辯為可採。
（三）又交通警察製單舉發違反道路交通管理處罰條例所列之違
      規事實，本質上為行政處分，係公務員基於職務上之權力
      ，依法就特定之具體事件所為之具公法上效果之單方面行
      政行為，基於公務員為公法上行為具有公信力之原則，該
      行政行為當可被推定為真正，其據以依法處分之事實認定
      亦為正確無誤。本此公信原則，乃立法者賦予行政機關制
      定違反道路交通事件統一裁罰標準及處理細則，使執勤警
      員得當機處分以達其維護交通秩序、安全之行政目的。若
      謂公務員一切行政行為均需預留證據以證其實，則國家行
      政勢必窒礙難行，據此，刑事訴訟法就犯罪證據有關之規
      定中，與屬行政秩序罰之交通違規裁罰本質不合之部分，
      自不在準用之列，因此，本院查無任何證據足資證明執勤
      員警有捏造事實違法取締之情事存在，則執勤警員本其維
      護交通秩序、安全職責所為之舉發，自應受到合法、正確
      之推定。另按警方取締交通違規事件，其以照相或錄影等
      方式取證者，固足為違規之證明，惟警員當場舉發者，舉
      發之員警本身之目睹、耳聞，亦為違規人違規之證明，非
      必所有之違規事件，均需有照相或錄影方足為違規之證據
      。況警察執行勤務，事項繁瑣，且違規情形一過即逝，並
      非長期存在，何能要求警察必備有照相機取證？且該等違
      規事實由人之感官即可充分判定，非必以科學儀器始能偵
      測得知，為達節省行政資源之目的，何能要求每一舉發地
      點都必設有錄影設備？是本件縱無舉發照片或錄影為佐證
      ，然異議人之違規行為既經證人甲○○具結證述明確，且
      其所述內容並無何矛盾或違背經驗法則之處，自得為本院
      判斷之依據。
（四）況道路交通管理處罰條例科處行政罰事件，依據公法爭議
      之舉證責任分配法則，固應先由行政機關就其業已履踐相
      關正當法律程序，以及人民應受處罰之客觀違反法令行為
      ，負證明之責，異議人就行政機關已為相當證明之前開事
      項，若主張欠缺主觀歸責條件或為其他抗辯，亦須就其所
      辯提出反證，而本件異議人僅空泛以上揭情詞置辯，迄今
      並未提出任何積極證據以實其說，本院自難認該辯解為真
      實。從而，異議人既未能提出反面證據以推翻證人之前開
      證述且證明其確無違規行為，尚難認其辯解可採。則異議
      人於98年1 月20日上午10時54分許在上揭地點確有大型車
      行駛於高速公路未依規定行駛車道之違規行為，洵堪認定
      。
五、綜上所述，異議人乙○○確有於前揭時、地，駕駛車牌號碼
    630-HU號營業大貨車，行駛於高速公路未依規定行駛車道之
    違規行為，洵堪認定。原處分機關依道路交通管理處罰條例
    第33條第1 項第1 款、第63條第1 項第1 款及違反道路交通
    管理事件統一裁罰基準表之規定，裁處受處分人4,000 元罰
    鍰，並記違規點數1 點之處分，核無違誤或不當，本件異議
    人之異議為無理由，應予駁回。
六、據上論斷，應依道路交通案件處理辦法第19條前段，裁定如
    主文。
中    華    民    國    98    年    4     月    24    日
                  交通法庭  法  官  張  詠  晶
以上正本證明與原本無異。
如不服本裁定，應於裁定送達後5 日內，向本院提出抗告狀（應
附繕本）。
                            書記官  王  峻  宏
中    華    民    國    98    年    5     月    1     日


司法院資訊處製作；財團法人民間司法改革基金會備份。
